福建金門地方法院民事判決　　　　　　　　99年度訴字第17號
原　　　告　金門酒廠實業股份有限公司
法定代理人　李清正
訴訟代理人　丁志達律師
　　　　　　陳錫川律師
　　　　　　方耀德律師
被　　　告　銓晟有限公司
法定代理人　陳美雲
訴訟代理人　呂保民
上列當事人間請求債務不履行損害賠償等事件，本院於民國100
年12月14日言詞辯論終結，判決如下：
    主    文
被告應給付原告新臺幣陸拾伍萬參仟陸佰壹拾陸元，及自民國九
十九年二月十二日起至清償日止，按週年利率百分之五計算之利
息。
原告其餘之訴駁回。
訴訟費用由被告負擔百分之十二，餘由原告負擔。
本判決於原告以新臺幣貳拾壹萬柒仟捌佰柒拾貳元為被告供擔保
後，得假執行。
原告其餘假執行之聲請駁回。
    事實及理由
一、原告起訴主張：兩造於民國95年6月30日就原告「30公升陶
    罈財物採購案」簽立採購契約書（包括附件即投標須知補充
    說明書，下稱系爭契約），原告向被告承購30公升之陶罈，
    每個陶罈為新臺幣（下同）1,068元。依系爭契約約定，被
    告應分5批次各交付原告1,000個陶罈，此外，原告並向被告
    另行訂購5,000個陶罈。惟被告所交付之陶罈，其中有612個
    陶罈外觀有瑕疵，另5,600個陶罈在原告裝填酒品時有出現
    砂漏之現象（即滲出情形），經原告催請而被告拒不修補改
    善，是被告交付外觀瑕疵或砂漏之陶罈未具約定之品質，無
    法供契約之目的使用。原告業已發函解除上開6,212個陶罈
    之買賣契約，該部分之契約解除後，被告應返還已受領之價
    金6,634,416元（1068*6212＝0000000），復與被告繳納之
    履約保證金100萬元抵銷後，被告尚應返還原告5,634,416元
    。爰依系爭契約（投標須知補充說明書第陸章交貨第8條保
    固）、民法第227條債務不履行及民法第259、260條之規定
    請求損害賠償或返還價金（擇一關係），並聲明：被告應給
    付原告新臺幣伍佰陸拾參萬肆仟肆佰壹拾陸元，並自民國99
    年2月12日起至清償日止，按年息百分之五計算之利息。願
    供擔保，請准宣告假執行。
二、被告辯稱：原告將陶罈逐一驗收詳細檢查，驗收同時為外觀
    之檢查，外觀有瑕疵的部分已經淘汰1,000多個。否認交付
    之陶罈有砂漏之瑕疵，陶罈測試是現場拆封灌水測漏一週，
    被告係依據原告之驗收單請款，不可能有5,000多個砂漏。
    陶罈既然已經檢驗合格，原告即承認所受領之物。依系爭契
    約補充說明書，抽驗合格後發現品質低劣，才由廠商無條件
    退換貨品，而本件採購係全部逐個驗收，瑕疵如何產生並非
    廠商能控制，且保固三年之約定應以驗收當時之狀態為據。
    並聲明：原告之訴駁回。
三、兩造於本院99年7月15日、99年9月7日言詞辯論時依民事訴
    訟法第270條之1第1項第3款之規定協議不爭執及爭執事項如
    下：（本院卷第54、55、107頁）
（一）不爭執事項：
    1.被告標得原告公開招標之「30公升陶罈」財物採購案後，
      雙方於95年6月30日簽訂採購契約書，並約定原告自決標
      次日起至96年12月31日止，以每個1,068元之價格，向被
      告採購1萬至2萬個含蓋之30公升陶罈，被告應自決標日起
      200日曆天內，應分作5個批次，各交付1,000個陶罈予原
      告，原告另應向被告訂購5,000個陶罈。
    2.原告就被告所交付之陶罈，主張於灌裝時發現其中612罈
      有外觀上有瑕疵，乃於98年2月24日及同年4月9日發函通
      知被告處理。
    3.被告接獲原告通知說612陶罈有外觀瑕疵後，同意於98年
      10月5日補送798個陶罈作為更替之用。
    4.被告就612陶罈之更換問題，事後要求展延期限，經原告
      同意寬限其至98年11月20日再行交貨。
    5.原告因被告遲未履行更換612個陶罈之承諾，乃於98年12
      月23日發函邀請被告出席履約協調會以共商解決方案，被
      告並未出席協調會。
    6.原告主張被告所交付之陶罈，於裝填酒類後，部分陶罈出
      現酒品滲出之砂漏現象，已分別於98年8月11日及同年9月
      7日發函通知被告處理，繼於98年12月14日通知被告經過
      計算後，認為瑕疵之總數為5,600罈，並限期命被告補足
      新品。
    7.原告以被告所交付之陶罈，其中612個具外觀上之瑕疵，另
      5,600個有砂漏現象為理由，於99年2月10日以金門山外郵
      局第10號存證信函，通知被告解除上述6,212個陶罈之買
      賣契約。
（二）爭執事項：
    1.被告歷次所交付的陶罈是否確有612個具有外觀的瑕疵？
      另有5,600個具有砂漏的瑕疵？
    2.被告歷次交貨的陶罈，經過原告查驗簽收的程序後，可否
      視為承認點收的陶罈就是沒有瑕疵的貨物？
    3.原告針對6212個陶罈的買賣契約所為解除的通知是否合法？
    4.被告就所交付之系爭6,212個陶罈，是否應負不完全給付
      之損害賠償責任？
    5.被告所交付的系爭6,212個陶罈是否應依投標須知補充說
      明書第陸章第八點所規定，負瑕疵砂漏或燒裂之照價賠償
      責任？
四、本院就爭執事項所為之判斷：
（一）依系爭契約第4條第1項規定契約內容包括招標文件、投標
      文件、決標文件、契約附件、依契約所提出之履約文件或
      資料之變更或補充，是投標須知補充說明書（下簡稱說明
      書，本院卷第10至17頁）為系爭契約內容之一部。而關於
      本件採購陶罈之品質與規格，依說明書第貳條第一項第1
      至6款就罈體之重量、高度、內容量等已有約定，而同條
      項第7款「釉藥」規定：釉與坯體同時經燒結而成，無影
      響美觀之污點、氣泡、裂紋、凹凸及脫釉等不良現象，釉
      藥內不得含有鉛、鉻等毒性物質，且需符合「食品器具、
      容器最新標準」規定，同條項第8款「坯體」規定：內外
      上釉且需經高溫燒結而成，不吸水，不得有裂紋、滲漏或
      破損的現象，且需符合「食品器具、容器最新標準」規定
      ，同條項第9項「釉藥色澤」規定：內釉，透明無色：外
      釉，深褐色無光釉（參考PANTON4695U），且就陶罈品質
      之驗收方式，依上開說明書第貳條第一項第12款「驗收方
      式」規定：釉藥色澤參照標準樣品檢測，第8項（款）規
      範，需通過滿水測漏試驗。是認兩造就本件所採購之陶罈
      規格、品質及驗收之方式等已有明文約定，合先敘明。
（二）關於原告主張612個具有外觀瑕疵之陶罈部分
    1.原告主張被告所交付的陶罈中，有612個陶罈具有外觀的
      瑕疵，不符契約約定之品質，經原告通知被告補正，被告
      接獲通知並同意補足等情，有原告98年2月24日、98年4月
      19日、98年10月8日等函件及被告98年9月6日、98年11月
      23日等函件為證（本院卷第20至22、112、113頁）。
    2.被告不爭執上開函件內容，辯稱：該612個陶罈屬於外觀
      的瑕疵，係因與原告公司溝通希望補給陶罈後，本件採購
      即可了結到此結束，且外觀如有瑕疵，交貨驗收時已經淘
      汰過並無瑕疵云云。
    3.本院經查：
    (1)依上開被告98年9月6日銓管字第980906號函、98年11月23
      日銓管字第981123號函件（本院卷第22、113頁），內容
      關於原告陳稱612個陶罈具有瑕疵，表示：「貴公司（即
      原告）灌裝發現612罈不良及瑕疵品，經本公司（即被告
      ）洽請承製廠商宜興宇盛化工陶瓷廠，同意重新燒製798
      個並於10月5日前送抵貴公司，本次將多送交186個如有不
      足，請貴公司來函告知，本公司於接獲來函後一個月內補
      足。」；又被告98年11月23日銓管字第981123號函稱：「
      原定交付798個陶罈（實際汰換之瑕疵品為612個）請准予
      延期運交」等語，堪認被告於原告通知612個陶罈有外觀
      瑕疵並請其補正時，被告函復確認瑕疵而供認無訛，否則
      ，被告何以願意另行交付陶罈？事理至明。至被告固以前
      詞辯稱，然未提出任何證據證明與原告有該等協議，且依
      原告提出之驗收財物記錄所示（本院卷第92至99頁），原
      告於96、97年間實收陶罈即為系爭契約約定之10,000個，
      於收取陶罈「後」之98年間方以上開函件通知陶罈有外觀
      瑕疵，即原告分次交貨驗收時已經淘汰外觀有瑕疵之陶罈
      ，並未包括該612個陶罈部分，依系爭契約所購置之陶罈
      數量，原告就實收陶罈中經淘汰之部分，被告亦需另行補
      足之，是其所辯並不可採。而認被告所交付的陶罈有612
      個具有外觀的瑕疵，不符系爭契約上述所約定之品質，堪
      為真實。
    (2)按因可歸責於債務人之事由，致為不完全給付者，債權人
      得依關於給付遲延或給付不能之規定行使其權利；給付有
      確定期限者，債務人自期限屆滿時起，負遲延責任，民法
      第227條第1項、第229條第1項明文。又契約當事人之一方
      遲延給付者，他方當事人得定相當期限催告其履行，如於
      期限內不履行時，得解除其契約；契約解除時，當事人雙
      方回復原狀之義務，除法律另有規定或契約另有訂定外，
      受領之給付為金錢者，應附加自受領時起之利息償還之，
      同法第254條、第259條亦有規定。如前所述，本件被告所
      交付的陶罈有612個具有外觀的瑕疵，不符系爭契約約定
      之品質，即被告就該部分有可歸責之事由致有給付遲延之
      情事。復經原告98年10月8日酒總字第0980007815號函指
      定98年11月20日為給付之期限（本院卷第112頁），嗣被
      告屆期仍未為補正瑕疵另行交付，原告即得依上開規定解
      除該部分之系爭契約。
    (3)案經原告99年2月10日以金門山外郵局存證信函第10號通
      知被告解除關於上開612個陶罈之系爭契約（被告於99年2
      月11收受），該部分之系爭契約解除後，被告即有回復原
      狀之義務。而被告就本件採購陶罈，業已收受原告869萬
      5767元，此經被告自認並提出陶罈附款明細表在卷可稽（
      本院卷第234頁），參照上開規定，被告即應將系爭契約
      關於612個陶罈所受領之653,616元（612*1,068＝653616
      ）償還與原告。
    (4)如上，被告所交付的陶罈有612個具有外觀的瑕疵，不符
      系爭契約約定之品質，被告經通知後迄未補正，原告就此
      部分解除系爭契約為有理由，被告應返還該部分已受領之
      價金653,616元。
（三）關於原告主張5,600個具有砂漏瑕疵之陶罈部分
    1.原告主張被告所交付之陶罈有5,600個陶罈在原告裝填酒
      品時有出現砂漏現象（即滲出情形），經原告催請而被告
      拒不修補，該等陶罈無法供契約之目的使用，並以原告98
      年8月11日、98年12月14日通知函件及證人譚郁俊、周能
      招、蔡明順之供述為證，依系爭契約說明書第6條第8項保
      固約定、民法第227條、第259條、第260條為請求依據。
    2.被告否認交付之陶罈有砂漏之瑕疵，陶罈測試是現場拆封
      灌水測漏一週，被告係依據原告之驗收單請款，不可能有
      5,000多個砂漏，陶罈既然已經檢驗合格，原告即承認所
      受領之物，且保固三年之約定應以驗收當時陶罈之狀態為
      據等語置辯。
    3.本院經查：
    (1)按解釋契約，如契約文字已表示當事人之真意，無須別事
      探求者，即無須反捨契約文字而更為曲解，是以，倘契約
      約定明確，其內容又無違反公序良俗、強制規定，或顯然
      違反誠信原則之情形，當事人即應受契約約定之拘束，而
      無「常情」適用之餘地（最高法院97年度台上字第1676號
      判決意旨參照）。本件原告主張採購之陶罈係為裝填高粱
      酒等酒類使用，陶罈若有滲漏之現象者，即與約定之目的
      不符。如前所述，兩造就本件採購之陶罈規格、品質及驗
      收之方式已有明文之約定，關於上開說明書第8款「坯體
      」約定：內外上釉且需經高溫燒結而成，不吸水，不得有
      裂紋、滲漏或破損的現象，另就「滲漏」之部分，依說明
      書第二條第12項「驗收方式」約定：釉藥色澤參照標準樣
      品檢測，第8項（款）規範，須通過滿水測漏試驗。眾所
      皆知，原告為製造、銷售高粱酒等酒類之業者，對於酒類
      之特性及其保存方式當較一般人有更廣泛且專精之認識，
      是原告若認陶罈係為裝填高粱酒等酒類使用，理應於系爭
      契約內即明確約定其他適合之驗收方式，使參與投標者得
      以預見認識內容，藉以評估投標之意願及其金額，而本件
      陶罈既約定以滿水方式檢驗滲漏，即無須反捨契約文字而
      更為曲解，是認依系爭契約所謂之「滲漏」現象，當以滿
      水測試之方式為判斷標準或依據，方平事理。
    (2)次按債務人負有依債務本旨為給付之義務，違背債務之本
      旨為給付，即屬不完全給付，為瑕疵之給付，是以債務人
      如主張其已為完全給付，當由其負證明之責，雖債權人於
      受領給付後，以債務人給付不完全為由，請求債務人損害
      賠償，關於給付不完全之點，應轉由債權人負舉證責任，
      惟不完全給付，非有可歸責於債務人之事由，為債務人免
      責要件，故債務人以不完全給付係因非可歸責於己之事由
      所致為抗辯，就此仍應由債務人證明之（最高法院77年度
      台上字第1989號判決意旨參照）。復就民法第260條規定
      解除權之行使，不妨礙損害賠償之請求，據此規定，債權
      人解除契約時，得併行請求損害賠償，惟其請求損害賠償
      ，並非另因契約解除所生之新賠償請求權，乃使因債務不
      履行（給付不能或給付遲延）所生之舊賠償請求權，不因
      解除失其存在，仍得請求而已（最高法院55年台上字第
      1188 號、55年台上字第2727號判決意旨參照）。
    (3)依證人譚郁俊於本院審理時證稱：本件陶罈由伊代表原告
      公司驗收，初期是抽驗後來全部改為灌水檢驗，與被告公
      司協商，同意外觀明顯不良的先剔除之後，全部作灌水檢
      測（本院卷第153頁），另參原告提出之驗收財物記錄所
      示（本院卷第92至99頁），是認本件原告所採購之陶罈，
      除外觀明顯不良之部分外，其餘陶罈均依約定以滿水測漏
      後為驗收。是以，本件原告所採購之陶罈，除外觀明顯不
      良之部分外，其餘陶罈均依約定以滿水測漏後為驗收後，
      則參照上開說明，原告於受領給付後，以被告給付不完全
      為由，請求債務人損害賠償，關於給付不完全之點，應轉
      由原告負舉證責任。
    (4)原告依說明書第陸條「交貨」第八項「保固」之約定：保
      固三年，廠商所交產品不可有砂漏及燒裂等現象，如漏酒
      達正常揮發，廠商必須按照本公司酒品售價照價賠償。以
      此規定請求被告損害賠償，即原告認依該條約定，被告交
      付陶罈與原告後，三年內不可有砂漏及燒裂等現象。惟參
      照系爭契約就「滲漏」之部分依上開說明書第二條第12項
      「驗收方式」已有約定（坯體）須通過滿水測漏試驗，是
      認上述保固三年之約定，仍應以驗收當時陶罈之狀態為觀
      察，始符兩造之約定，即三年內仍須以滿水測試作為陶罈
      是否滲漏之檢驗方式，如原告主張事後裝填酒類發生滲漏
      現象，因檢驗方式與系爭契約所約定之方式不符，容難認
      被告須為此負其保固責任。
    (5)此外，證人周能招、蔡明順於本院之證稱，抑或將陶罈送
      請相關單位裝填酒類後鑑定，在裝填高粱酒類後確有滲漏
      之情者，亦均不得即認被告交付之陶罈有未符合系爭契約
      所約定之品質，是原告請求將陶罈送請鑑定部分，即無必
      要，附此敘明。即縱原告該部分之主張為真實，亦因陶罈
      裝填酒類後發生滲漏，並不可因此歸責於被告，是原告主
      張被告有給付不完全之情事即無理由，以此解除系爭契約
      關於5,600個陶罈部分，亦非合法。
（四）如上，關於原告主張被告交付5,600個具有砂漏瑕疵之陶
      罈部分，因無證據證明不符契約之約定，原告就此部分依
      系爭契約、民法第227條之規定請求損害賠償、民法第259
      、260條之規定請求返還價金或損害賠償，為無理由；即
      縱該陶罈如裝填高粱酒類後確有砂漏現象，亦難以此歸責
      被告而認其給付有不完全之情事。
五、從而，原告依民法第259條請求被告應給付原告653,616元，
    及自99年2月12日（即解除系爭契約612個陶罈意思到達之翌
    日，本院卷第42頁）起至清償日止，按週年利率5％計算之
    利息部分，為有理由，應予准許；逾此部分之請求，則均無
    理由，應予駁回。原告陳明願供擔保，請准宣告假執行，就
    原告勝訴部分，經核於法並無不合，爰酌定相當之擔保金額
    准許之；至原告其餘假執行之聲請，因該部分之訴業經駁回
    ，其假執行之聲請亦失所附麗，應併予駁回。
六、本件判決事證基礎已臻明確，兩造其餘主張、陳述及所提證
    據暨攻擊、防禦方法，經本院審酌後，認與判決結果均無影
    響，爰不一一論述，併予敘明。
七、據上論結，本件原告之訴為一部有理由，一部無理由。依民
    事訴訟法第79條、第390條第2項，判決如主文。
中    華    民    國    100    年    12    月    28    日
                  民事第二庭    法  官  范坤棠
以上正本係照原本作成。
如對本判決上訴，須於判決送達後20日內向本院提出上訴狀。
                                書記官  龔月雲
中    華    民    國   100    年    12    月    28    日